臺灣高等法院臺中分院刑事判決
110年度上訴字第2239號

上  訴  人  
即  被  告  莊俊學
選任辯護人  周仲鼎律師（法扶律師）
            王苡斯律師（法扶律師，辯論終結後解除委任）
上列上訴人因毒品危害防制條例案件，不服臺灣臺中地方法院11
0年度訴字第545號中華民國110年10月14日第一審判決（起訴案
號：臺灣臺中地方檢察署110年度偵字第5007號），提起上訴，
本院判決如下：
    主  文
上訴駁回。
    犯罪事實
一、莊俊學明知愷他命、4-甲基甲基卡西酮（4-Methylmethcath
    inone、Mephedrone、4-MMC）、甲基-N,N-二甲基卡西酮（M
    ethy1-N,N-Dimethylcathinone），均屬毒品危害防制條例
    第2條第2項第3款所列管之第三級毒品，依法不得持有純質
    淨重5公克以上及販賣，竟意圖營利而與真實姓名年籍不詳
    、微信通訊軟體（下稱微信）暱稱「楓康超市」、「劉德華
    」之成年人共同基於販賣第三級毒品、販賣第三級毒品而混
    合二種以上毒品之犯意聯絡，以通訊軟體微信作為聯絡工具
    ，由微信暱稱「楓康超市」之人負責使用微信向不特定人發
    送「限量新竹貢丸」、「精選海鹽」、「涼飲特區、巴黎世
    家、小姊姊膠原蛋白、克羅心及新版王老吉」等廣告訊息，
    暗示販賣第三級毒品愷他命及混合二種以上第三級毒品成分
    之毒咖啡包，並與有意購買毒品之不特定購毒者接洽、約定
    交易細節；莊俊學則利用如附表編號3所示手機接收微信暱
    稱「劉德華」之人指示，於指定時間、地點拿取毒品後，負
    責擔任駕車外送毒品予購毒者、收取販毒價金之工作（俗稱
    小蜜蜂），且約定每販賣毒品咖啡包1包、愷他命1克，均可
    獲取新臺幣（下同）100元之報酬。嗣謝○○主動向警方檢舉
    微信暱稱「楓康超市」之人販賣毒品之情形，並配合警方實
    施誘捕偵查，先由謝○○於民國110年1月28日19時10分許起，
    以通訊軟體微信向暱稱「楓康超市」之人表示欲購買毒品，
    雙方約定交易時間、地點及以14,800元之代價，交易如附表
    編號1所示愷他命1包及附表編號2所示內含4-甲基甲基卡西
    酮、甲基-N,N-二甲基卡西酮而混合二種以上第三級毒品成
    分之毒品咖啡包10包（成分詳如附表編號2備註欄所示）後
    ，微信暱稱「劉德華」之人旋即聯繫莊俊學，指示其前往位
    在臺中市○○區○○路0段000號之國軍臺中803總醫院對面公園
    之第2間公廁內之垃圾桶，拿取放置於該處之如附表編號1所
    示愷他命1包及附表編號2所示之毒品咖啡包10包，再送往位
    在臺中市○○區○○○街000巷00號和風汽車旅館305號房交予謝○
    ○收受，且收取前述價金。莊俊學則於同日20時許，駕駛車
    牌號碼000-0000號自小客車抵達上址汽車旅館305號房前與
    謝○○碰面交易時，為在場埋伏之員警當場查獲而未遂，並扣
    得如附表所示之物。
二、案經臺中市政府警察局烏日分局報告臺灣臺中地方檢察署檢
    察官偵查起訴。
    理  由
壹、證據能力部分
    本判決下列所引用上訴人即被告莊俊學（下稱被告）以外之
    人於審判外之陳述，公訴人、被告及其辯護人於原審、本院
    審理時均不爭執證據能力，迄言詞辯論終結前均未聲明異議
    ，本院審酌該等證據作成時並無違法及證明力明顯過低之瑕
    疵等情況，認以之作為證據應屬適當，該等供述證據均有證
    據能力；至非供述證據部分，亦查無違反法定程序取得之情
    ，並無顯不可信之情況與不得作為證據之情形，與本案待證
    事實間復具有相當之關聯性，認均有證據能力。
貳、認定犯罪事實所憑之證據及理由
一、上開犯罪事實，業據被告於警詢、偵查、原審及本院審理時
    均坦承不諱（見偵卷第28至29頁、第32至37頁、第104至109
    頁、第136頁，原審卷第73頁、第124頁，本院卷第113至114
    頁），並經證人謝○○於警詢、偵查中證述明確（見他卷第9
    至11頁、第41至43頁、第47至48頁，偵卷第127至130頁）；
    且有110年1月22日員警偵查報告（見他卷第7頁）、被告出
    具之同意搜索切結書（見偵卷第45頁）、臺中市政府警察局
    烏日分局搜索扣押筆錄、扣押物品目錄表（見偵卷第47至53
    頁）、自願受搜索同意書（見偵卷第57頁）、查獲現場、車
    牌號碼000-0000號自用小客車及扣案物品照片（見偵卷第71
    至80頁、第85至86頁）、謝○○提供之通訊軟體微信暱稱「楓
    康超市」之人張貼之販毒廣告及購買毒品相關之對話紀錄擷
    圖（見偵卷第81至83頁、第86至88頁）、微信暱稱「劉德華
    」之人指示被告運送毒品予證人謝○○之對話擷圖（見偵卷第
    84頁）、車牌號碼000-0000號自用小客車車輛詳細資料報表
    （見偵卷第97頁）、衛生福利部草屯療養院草療鑑字第1100
    100393號、第0000000000號鑑驗書（見偵卷第151至155頁）
    、臺中市政府警察局烏日分局扣押物品清單【1.110年度安
    保字第325號（見原審卷第35頁）；2.110年度保管字第1183
    號（見原審卷第49頁）】、扣押物品照片（見原審卷第47頁
    、第55頁）等在卷可稽，並有扣案如附表所示之物為佐，足
    認被告之上開任意性自白核與事實相符，堪以採信。
二、被告於警詢、偵查中供稱：伊販賣毒品可獲取之利潤為毒咖
    啡包1包100元，愷他命1克100元等語（見偵卷第34頁、第10
    5頁）。足徵被告就本案販賣第三級毒品愷他命及含有混合
    二種以上第三級毒品成分之毒咖啡包之犯行，確有從中賺取
    價差而牟利之意圖，主觀上確實係基於意圖營利而為販賣毒
    品之犯意無訛。
三、綜上所述，本案事證明確，被告上開犯行堪以認定，應依法
    論科。
參、論罪科刑
一、按刑事偵查技術上所謂之「釣魚偵查」，係指對於原已犯罪
    或具有犯罪故意之人，以設計引誘之方式，使其暴露犯罪事
    證，而加以逮捕或偵辦而言，此純屬偵查犯罪技巧之範疇，
    並未違反憲法對於基本人權之保障，且於公共利益之維護有
    其必要性存在。又「釣魚」之情形，因毒品買者為協助警察
    辦案佯稱購買，而將販賣者誘出以求人贓俱獲，因其無實際
    買受之真意，且在警察監視之下伺機逮捕，事實上亦不能真
    正完成買賣，則該次行為，僅能論以販賣未遂（最高法院10
    0年度台上字第4498號判決參照）。觀諸本案係由共犯即微
    信暱稱「楓康超市」之人使用微信先向不特定人發送「限量
    新竹貢丸」、「精選海鹽」、「涼飲特區、巴黎世家、小姊
    姊膠原蛋白、克羅心及新版王老吉」等廣告訊息，暗示販賣
    第三級毒品愷他命及含有混合二種以上第三級毒品成分之毒
    咖啡包，經謝○○詢問販賣毒品之相關事宜後，配合警方實施
    誘捕偵查，嗣被告於犯罪事實欄一所載時、地前往交易毒品
    時，為警當場查獲，並扣得如附表編號1、2所示毒品等情，
    足認被告原本即具有意圖營利而販賣第三級毒品愷他命及混
    合二種以上第三級毒品成分之毒品咖啡包之犯意，並已著手
    實施販賣行為甚顯，僅因佯裝購毒之謝○○實際上無買受毒品
    之真意，實際上不能完成毒品交易，則被告本次販賣行為，
    僅能論以販賣未遂。
二、次按109年7月15日修正施行之毒品危害防制條例增定第9條
    第3項，謂：「犯前五條之罪（按即毒品危害防制條例第4條
    至第8條）而混合二種以上之毒品者，適用其中最高級別毒
    品之法定刑，並加重其刑至二分之一。」該條項所稱之「混
    合」，係指將二種以上之毒品摻雜調合，無從區分而言（如
    置於同一包裝）。參酌其修正理由：「本條第3項所稱之混
    合，係指將二種以上之毒品摻雜調合，無從區分而言（如置
    於同一包裝）。依目前毒品查緝實務，施用混合毒品之型態
    日益繁多，且因混合毒品之成分複雜，施用後所造成之危險
    性及致死率均高於施用單一種類者，為加強遏止混合毒品之
    擴散，爰增訂第3項，規定犯第4條至第8條之罪，而有混合
    二種以上毒品之情形者，加重其刑至二分之一。另本項係屬
    分則之加重，為另一獨立之犯罪型態，如其混合二種以上毒
    品屬不同級別，應依最高級別毒品所定之法定刑，並加重其
    刑至二分之一，例如販賣混合第三級及第四級毒品者，依販
    賣第三級毒品之法定刑處斷，並加重其刑至二分之一；如屬
    同一級別者，因無從比較高低級別，則依各該級別毒品所定
    之法定刑，加重其刑至二分之一，併予敘明」。考其立法目
    的，係因目前毒品查緝實務，施用混合毒品之型態日益繁多
    ，且因混合毒品之成分複雜，施用後所造成之危險性及致死
    率均高於施用單一種類者，為加強遏止混合毒品之擴散，爰
    增定犯毒品危害防制條例第4條至第8條之罪，而有混合二種
    以上毒品之情形者，加重其刑至二分之一。此規定係就犯罪
    類型變更之個別犯罪行為予以加重，當屬刑法分則加重之性
    質而成為另一獨立之罪。經查，被告所販賣如附表編號2所
    示之毒品咖啡包經送鑑定結果，其含有如附表編號2所示第
    三級毒品4-甲基甲基卡西酮、甲基-N,N-二甲基卡西酮成分
    ，顯係同一包裝內摻雜調合有二種以上之毒品，自屬該項所
    稱之混合二種以上之毒品。
三、又愷他命、4-甲基甲基卡西酮及甲基-N,N-二甲基卡西酮，
    均係毒品危害防制條例第2條第2項第3款所規定之第三級毒
    品，且均經行政院衛生署（現改制為衛生福利部）明令公告
    列為管制藥品，除依藥事法相關規定製造者外，屬藥事法第
    20條第1款所稱未經核准擅自製造之偽藥。本件扣案如附表
    編號1、2所示毒品，並未扣得藥品之外包裝、仿單，或醫師
    處方，自非合法調劑、製造，顯係未經核准，擅自製作之管
    制藥品，而屬偽藥無訛。又明知為偽藥而販賣者，藥事法第
    83條定有處罰明文，故行為人明知為上開偽藥而販賣予他人
    者，除成立毒品危害防制條例第4條第3項之販賣第三級毒品
    罪及第9條第3項、第4條第3項之販賣第三級而混合二種以上
    毒品罪外，亦構成藥事法第83條第1項之販賣偽藥罪，而為
    一犯罪行為同時有二種法律可資處罰之法條競合，應依「重
    法優於輕法」、「後法優於前法」法理，適用毒品危害防制
    條例相關規定處斷。
四、核被告所為，係犯毒品危害防制條例第4條第6項、第3項之
    販賣第三級毒品未遂罪、及同條例第9條第3項、第4條第6項
    、第3項之販賣第三級毒品而混合二種以上毒品未遂罪。公
    訴意旨就被告販賣如附表編號2所示毒咖啡包部分犯行，認
    僅該當同條例第4條第6項、第3項之販賣第三級毒品未遂罪
    ，固有未合，惟起訴之基本事實同一，復經原審及本院於審
    理時依法告知被告所為亦可能涉犯毒品危害防制條例第9條
    第3項規定，對其防禦權之行使已無影響，爰依法變更起訴
    法條。被告係以一販賣如附表編號1、2所示毒品之行為，而
    犯前開販賣第三級毒品未遂及販賣第三級毒品而混合二種以
    上之毒品未遂等2罪，為想像競合犯，應依刑法第55條之規
    定，從一重之販賣第三級毒品而混合二種以上之毒品未遂罪
    處斷。被告與微信暱稱「楓康超市」、「劉德華」之人間，
    就上開犯行有犯意聯絡及行為分擔，均為共同正犯。
五、又毒品危害防制條例第2條第2項既依毒品之成癮性、濫用性
    及對社會之危害性將之分為四級，則不同品項之同級毒品，
    其對法益危害性仍屬相同，是在判斷所持有毒品之數量是否
    已達該條例第11條第3至6項所定之一定數量時，應將同級毒
    品合併計算，且屬單純一罪，不因其分屬不同品項而分開計
    算（臺灣高等法院暨所屬法院102年法律座談會刑事類提案
    第19號研討結果參照）。被告為販賣而持有純質淨重5公克
    以上第三級毒品之行為（附表編號1之晶體1包，所含第三級
    毒品愷他命，檢驗前總純質淨重3.5445公克；附表編號2之
    毒咖啡包10包，所含第三級毒品4-甲基甲基卡西酮，檢驗前
    總純質淨重1.7131公克；編號1、2所示合計純質淨重約5.25
    76公克〈計算式：3.5445＋1.7131＝5.2576〉），應為販賣之高
    度行為所吸收，不另論以毒品危害防制條例第11條第5項之
    罪。
六、刑之加重、減輕部分：
（一）被告所犯之販賣第三級毒品而混合二種以上毒品未遂罪，
      應依毒品危害防制條例第9條第3項規定，加重其刑。
（二）被告雖已著手於販賣如附表編號1、2所示毒品，惟因購毒
      者並無購毒真意而不遂，為未遂犯，爰依刑法第25條第2
      項規定，減輕其刑。
（三）被告就本案販賣第三級毒品而混合二種以上之毒品未遂之
      犯行，於警詢、偵查、原審及本院審理時均自白不諱，已
      如前述，符合毒品危害防制條例第17條第2項之規定，應
      依法減輕其刑。被告有上開加重、減輕其刑事由，應依法
      先加後遞減之。
（四）又被告雖供稱其本案所販賣之毒品來源為李○○，惟此經證
      人李○○於偵查中堅詞否認，且李○○於本案案發前，已因另
      案於110年1月15日遭羈押禁見，亦據證人李○○於偵查中證
      述明確（見偵卷第143至147頁），復經原審函詢臺灣臺中
      地方檢察署有無因被告之供述而查獲其毒品來源，經該署
      承辦檢察官以110年5月19日中檢謀忠110偵5007字第11090
      52274號函覆略以：被告供述之上手李○○於其指述時已在
      監，故其供述顯非事實，被告經查獲後並無協助追查毒品
      來源之意，反有虛耗司法資源之情等語（見原審卷第91頁
      ）。足認本案並無因被告之供述而查獲毒品來源之情事，
      自無適用毒品危害防制條例第17條第1項規定之餘地。
肆、本院之判斷
一、原審認被告所犯販賣第三級毒品而混合二種以上毒品未遂罪
    之事證明確，適用刑事訴訟法第299條第1項前段、第300條
    ，毒品危害防制條例第9條第3項、第4條第6項、第3項、第1
    7條第2項、第19條第1項，刑法第11條、第28條、第25條第2
    項、第55條、第38條第1項等規定，並審酌毒品對社會秩序
    及國民健康危害至深且鉅，嚴重影響社會治安，製造、運輸
    、販賣等行為情節尤重，更應嚴加非難，被告正值青壯，竟
    不思以正途獲取財物，其明知毒品對人體健康戕害甚鉅，為
    牟取利益，無視國家杜絕毒品犯罪之禁令，率爾販賣毒品予
    他人，肇生他人毒品之來源，戕害國民身心健康，並有滋生
    其他犯罪之可能；兼衡被告犯後已知坦承犯行，態度尚可；
    暨其自陳之教育程度、就業及收入情形、家庭生活及經濟狀
    況（詳見原審卷第126頁），再考以其本案犯罪動機、目的
    、手段、犯罪所生之危害、所獲利益及前科素行等一切情狀
    ，量處有期徒刑2年。暨認扣案如附表編號1所示之晶體1包
    及附表編號2所示之毒品咖啡包10包，分別含附表編號1、2
    「備註」欄所示第三級毒品成分，均屬違禁物，均應依刑法
    第38條第1項規定宣告沒收；另盛裝上開毒品之包裝袋，以
    現今所採行之鑑驗方式，仍會殘留微量毒品而無法將之完全
    析離，均應視為毒品之一部分，一併予以沒收；扣案如附表
    編號3、4所示之物，係被告所有並供作本案販毒所用之物，
    均應依毒品危害防制條例第19條第1項規定宣告沒收。經核
    所為認事用法均無違誤，量刑亦屬妥適，應予維持。
二、被告上訴意旨略以：被告於本案中僅販賣第三級毒品1次，
    對象僅1人，其所販賣之毒品數量及金額並非鉅大，僅14,80
    0元，販賣毒品之規模、次數均甚為有限，犯罪情節尚無法
    與大盤毒梟等同並論，被告於本案犯後已深感悔悟、坦認己
    過，且被告係因家中經濟狀況不好為改善家人負擔才鋌而走
    險販賣毒品，被告散播毒品對象及範圍亦屬有限，僅係單純
    販賣交易毒品，實非長期依賴販毒維生、大量販賣毒品等惡
    性重大之人。又被告於本案販賣毒品前原本是從事UBER司機
    之工作，現從事魚塭養殖業，可知被告平時均腳踏實地在工
    作，並非頑劣之人。且被告年紀尚輕，學歷僅高中肄業，智
    識未深，在不諳法律情況下，為幫忙改善家庭經濟狀況，才
    一時失慮，誤罹刑典，經本次事件後，已知所警惕，對於此
    次犯行亦深感懊悔，如量刑過重，無助於被告改過遷善，並
    恐有情輕法重之憾，縱科以法定最低刑度猶嫌過重，徒生刑
    罰苛酷之憾，被告所為應仍存有堪值憫恕之處，請依刑法第
    59條規定酌減其刑云云。然按刑法第59條之酌量減輕其刑，
    必於犯罪之情狀，在客觀上足以引起一般同情，認為即予宣
    告法定低度刑期，猶嫌過重者，始有其適用。如別有法定減
    輕之事由，應先依法定減輕事由減輕其刑後，科以最低刑度
    ，猶嫌過重時，始得為之；若有二種以上法定減輕事由，仍
    應先依法定減輕事由遞減其刑後，科以最低刑度，猶嫌過重
    時，始得再依刑法第59條規定酌減其刑（最高法院101年度
    台上字第3089號判決參照）。本院審酌毒品戕害國民健康至
    鉅，製造、運輸、販賣等行為情節尤重，更應嚴加非難，所
    為實乃法所不容而懸為厲禁，被告屬有正常智識之人，自難
    諉為不知，又愷他命及毒咖啡包於國內流通之泛濫，對社會
    危害之深且廣，此乃一般普遍大眾皆所週知，而被告本案為
    警查獲時，經採尿送驗結果，亦呈愷他命代謝物陽性反應，
    並檢出4-甲基甲基卡西酮，有臺中市政府警察局委託鑑驗尿
    液代號與真實姓名對照表、正修科技大學超微量研究科技中
    心報告編號R00-0000-000號尿液檢驗報告（見偵卷第89頁、
    第157頁），足見被告並非不知毒品危害之人，苟於法定刑
    度之外，動輒適用刑法第59條之規定減輕其刑，亦不符禁絕
    毒品來源，使國民遠離毒害之刑事政策，且被告所為販賣第
    三級毒品而混合二種以上毒品未遂犯行，經依法加重、再依
    刑法第25條第2項、毒品危害防制條例第17條第2項等規定遞
    減輕其刑後，可量處之法定最低刑度為有期徒刑1年10月，
    與被告所犯情節相衡，已無過苛而足以引起一般人同情之情
    形，亦無情輕法重之狀況，故無適用刑法第59條規定再予減
    輕其刑之餘地，上訴意旨並不足採，被告上訴為無理由，應
    予駁回。　
據上論結，應依刑事訴訟法第368條，判決如主文。
本案經檢察官林芳瑜提起公訴，檢察官郭景東到庭執行職務。
中　　華　　民　　國　　111 　年　　3 　　月　　15　　日
            刑事第九庭   審判長法　官　紀  文  勝
                               法　官  姚  勳  昌
                               法　官  紀  佳  良 
以上正本證明與原本無異。
如不服本判決應於收受送達後20日內向本院提出上訴書狀，其未
敘述上訴理由者，並得於提起上訴後20日內向本院補提理由書狀
（均須按他造當事人之人數附繕本）「切勿逕送上級法院」。因
疫情而遲誤不變期間，得向法院聲請回復原狀。 

                               書記官  洪  鴻  權 
　　　　　　　　　　　　　　　 
中　　華　　民　　國　　111 　年　　3 　　月　　15　　日
附表： 
編號 物品名稱及數量 備註 1 晶體1包（含包裝袋1只） 內政部警政署刑事警察局110年1月29日刑鑑字第1100100393號、110年2月18日刑鑑字第0000000000號鑑定書之鑑定結果： 檢品編號：B0000000（取樣自檢品編號B0000000） 檢品外觀：晶體 驗前淨重：3.5803公克 驗餘淨重：3.4619公克 檢出結果：第三級毒品愷他命（Ketamine） 純質淨重：愷他命（Ketamine）檢驗前總淨重3.5803           公克，純度99％，總純質淨重3.5445公克           。 2 蠟筆小新圖示黑色包裝毒品咖啡包10包（含包裝袋10只） 內政部警政署刑事警察局110年1月29日刑鑑字第1100100393號、110年2月18日刑鑑字第0000000000號鑑定書（檢品10包，隨機抽取1包）之鑑定結果： 檢品編號：B0000000（取樣自檢品編號B0000000） 檢品外觀：蠟筆小新圖示黑色包裝（內含綠色粉末）驗前淨重：3.9590公克 驗餘淨重：2.0029公克 檢出結果：第三級毒品4-甲基甲基卡西酮成分（4-Me           thylmethcathinone、Mephedrone、4-MMC           ）、甲基-N,N-二甲基卡西酮（Methy1-N,           N-Dimethylcathinone） 純質淨重：4-甲基甲基卡西酮成分（4-Methylmethca           thinone、Mephedrone、4-MMC）檢驗前淨           重3.9590公克，純度5.2％，純質淨重0.2           059公克。 備考：檢品編號B0000000（蠟筆小新圖示黑色包裝乙       包），4-甲基甲基卡西酮（4-Methylmethcath       inone、Mephedrone、4-MMC）檢出純度5.2％       ；估算甲基-N,N-二甲基卡西酮（Methy1-N,N-       Dimethylcathinone）純度<1％；推估檢品10       包，檢驗前總淨重32.9438公克，4-甲基甲基       卡西酮（4-Methylmethcathinone、Mephedron       e、4-MMC）總純質淨重1.7131公克。 3 IPHONE手機1支（含門號0000000000號SIM卡1張） IMEI：000000000000000 4 放置毒品夾鏈袋1個 見偵卷第53、80頁